臺灣臺中地方法院刑事裁定　　　　　　　94年度聲再字第27號
再審聲請人　甲○○
即受判決人
上列再審聲請人因業務侵占案件，對於本院中華民國94年5月20
所為第1審確定判決（93年度訴字第1754號），聲請再審，本院
裁定如下：
    主  文
再審及停止刑罰執行之聲請均駁回。
    理  由
一、聲請意旨詳如附件之聲請狀所載。
二、按有罪之確定判決後，因發現確實之新證據，足認受有罪判
    決之人應受無罪、免訴、免刑或輕於原判決所認罪名之判決
    者，為受判決人之利益，得聲請再審，刑事訴訟法第四百二
    十條第一項第六款定有明文。又刑事訴訟法第四百二十條第
　　一項第六款所謂確實之新證據，固非以絕對不須經過調查程
　  序為條件，然必須可認為確實足以動搖原確定判決，而為受
    判決人有利之判決者為限，若僅係他人於事後追述當時所見
    情形之空洞言詞，而顯然不足以推翻原確定判決所憑之證據
    者，即非該款所謂確實之新證據（最高法院三十三年抗字第
　　七○號判例意旨參照）。且所謂發現確實之新證據，係指該
　  證據於事實審法院判決前已經存在，為法院、當事人所不知
    ，不及調查斟酌，至其後始行發現，且就證據本身形式上觀
    察，固不以絕對不須經過調查程序為條件，但必須顯然可認
    足以動搖原有罪確定判決，而為受判決人無罪、免訴、免刑
    或輕於原判決所認罪名之判決者為限。故受理聲請再審之最
    後事實審法院，應就聲請再審理由之所謂「新證據」，是否
    具備事實審判決前已經存在，為法院、當事人所不知，事後
    方行發見之「嶄新性」，及顯然可認足以動搖原有罪確定判
    決，應為無罪、免訴、免刑或輕於原判決罪名之「顯然性」
    二要件，加以審查，為判斷應否准予開始再審之準據。
三、經查，（一）本院九十三年度訴字第一七五四號刑事案件，
    係緣於該案告訴人王文發以一告訴狀同時告訴甲○○涉犯業
    務侵占等罪嫌及告訴陳雅麗涉犯妨害名譽罪嫌，旋經臺灣臺
    中地方法院檢察署以九十二年度發查字第一九六號、九十二
    年度偵字第九○一九號偵查，並由檢察官同時於九十三年四
    月二十二日以九十二年度偵字第九○一九號偵查終結，就被
    告甲○○部分提起公訴，嗣並經本院以九十三年度訴字第一
    七五四號判決確定；至陳雅麗部分則經檢察官以：陳雅麗辯
    稱伊雖曾與甲○○前往梧棲分駐所，但警察說不需要伊作筆
    錄，所以伊並沒有製作警詢筆錄，也沒有作偽證等語，核與
    告訴人於偵查中陳稱：「（問：到底要告陳雅麗如何做偽證
    ？）是陳雅麗到警局，警察問她有無拿我的錢，她說沒有，
    但當天並沒有作筆錄。」等語相符，是陳雅麗並未有向梧棲
    分駐所之員警申告告訴人犯罪之行為，自與刑法誣告罪之要
    件有所不符。況且陳雅麗既然連警局之筆錄均未製作，亦與
    刑法偽證罪需於執行審判職務之公署審判時，或於檢察官偵
    查時，證人於案情有重要關係之事項，並於供前或供後具結
    而為虛偽陳述者之構成要件有所不符。再陳雅麗係經通知始
    前往梧棲分駐所，並於九十二年三月三十一日因遭告訴人提
    出告訴始製作警詢筆錄，其於警詢所為之供述，係就製作筆
    錄之偵查員所詢問之事項回答，難謂其有散布於眾之意圖，
    故其所為亦與刑法妨害名譽之構成要件未符為由，為不起訴
    處分確定，上開起訴及不起訴部分所依憑之卷證包括陳雅麗
    之不起訴處分書，均於甲○○案件起訴時移送本院由本院以
    九十三年度訴字第一七五四號刑事案件審理，業經本院調取
    本院九十三年度訴字第一七五四號刑事卷（含該案之偵查卷
    二宗即臺灣臺中地方法院檢察署以九十二年度發查字第一九
    六號及九十二年度偵字第九○一九號偵查卷各一宗）核閱無
    訛，是九十二年度偵字第九○一九號陳雅麗不起訴處分書是
    否屬於事實審法院判決前已經存在，為法院、當事人所不知
    ，不及調查斟酌，至其後始行發現之新證據已非無疑。況依
    上開不起訴處分書之理由，就形式上觀察，並無「顯然可認
    足以動搖原有罪確定判決，而為受判決人無罪、免訴、免刑
    或輕於原判決所認罪名之判決」之情形。再者，甲○○於偵
    查中先係辯稱：告訴人是利用伊意識不清的狀況下叫伊在借
    據上簽名云云（見同上偵卷第四五頁），嗣又改稱：「當時
    為何寫該挪用公款的借據？）當時要下班了，他們夫妻留我
    下來，逼我要簽下該張借據。」、「（為何要叫你寫該張借
    據？）因為我身體不舒服，趕著要下班了，當時他一直說我
    挪用他的公款，我說沒有，我是六月十幾日才去，白天帳目
    是我管的，他說我帳目不清，我並沒有挪用公款。」云云（
    見同上偵卷第四九至五○頁），嗣於本院上開刑事案審理中
    則又陳稱：伊會寫挪用公款的借據，是因當時很害怕，意識
    不清楚云云，核甲○○就其何以會在上述借據上簽名一節時
    而稱是意識不清，時而稱是遭逼迫，先後顯有不一。且依證
    人陳雅麗於警詢中所述：伊雖有與甲○○一起前往臺中縣警
    察局清水分局梧棲分駐所，但伊並未做證背書之情形等語（
    見九十二年度偵字第九○一九號偵查卷第六頁）；甲○○於
    偵查中供陳：「（你簽這張借據（提示）是否知道是挪用公
    款字樣？）我知道。」、「（是否你自己簽名的？）是。」
    等語（見同上偵卷第六一頁）及於本院上開刑事案件審理中
    供承：伊寫挪用公款的借據當時有伊、王文發及他太太在場
    等語（見本院上開刑事卷宗第二四頁）觀之，陳雅麗顯亦無
    從證明甲○○係在遭恐嚇、脅迫下在上開借據上簽名。此外
    ，本院上開刑事確定判決就甲○○於該案審理中所辯係在意
    識不清之情況下在借據上簽名云云，如何不足採信，已詳予
    說明認定之理由（見該刑事確定判決理由欄一（一）第五行
    以下）。聲請人聲請意旨略以：從上開不起訴處分書形式上
    觀察，即可明顯認知原確定判決所認定之事實有誤云云，並
    非可採。
（二）聲請人雖另略以：(1)告訴人王文發稱聲請人於侵占犯行
      遭發覺後，曾先行償還新臺幣 (下同)十五萬二千六百九
      十三元，實屬捏造，並提出九十一年度各類所得扣繳暨免
      扣繳憑單影本為證。(2)證人毛鳳雪於偵查中固曾到庭做
      證，惟未於審判中到庭證，已剝奪被告詰問證人權利。(3
      )聲請人於九十一年九月十九日向銀行提領四十一萬九千
      七百九十九元後，除用於當日應支付之匯款及票款外，業
      將剩餘之金額全數交予告訴人，實無侵占情事，蓋原審審
      理時距九十一年九月十九日已歷二年，加以聲請人於擔任
      會計期間，業務繁忙，而群睦公司財物又發生困難，告訴
      人對於資金之運用已陷於緊急忙亂中，以致遺忘該筆金錢
      用於何處，實乃符合經驗法則，原審確定判決既無其他積
      極證據，斷不能因此率認聲請人有侵占行為。(4)聲請人
      實係因疏乎而於傳票及現金收支簿上記載有誤，絕無侵占
      情事，且原確定判決對於聲請人構成侵占犯行，皆係以推
      測之詞而為論斷，復未說明如何認定聲請人有不法所有意
      圖，可見原確定判決所認定之事實有誤。此外，聲請人係
      因一時疏乎而於會計憑證上填載有誤，並無明知為不實事
      項而虛偽記載情事。從而，本件確有開啟再審程序必要云
      云。然查，姑不論聲請人於原審審理中對於證人毛鳳雪偵
      查中證詞之證據能力未曾異議、未向原審法院聲請傳訊證
      人毛鳳雪到庭接受詰問，且於原審中陳明：「 (對於毛鳳
      雪偵訊證述有何意見？提示並告以要旨)因當時我身體不
      太舒服，我急著要回家，她叫我簽我就簽。」、「 (尚有
      證據請求調查？)所有證據都在王文發那邊。」等語 (見
      本院上開刑事卷宗第九一頁、九六頁)，僅從聲請人上揭
      聲請意旨觀之，除另有提出九十一年度各類所得扣繳暨免
      扣繳憑單影本為證外，其餘均係判決確定後空以言詞對於
      原確定判決所認定之事實再做爭執，而上開九十一年度各
      類所得扣繳暨免扣繳憑單影本本身為形式上觀察，亦無顯
      然可認足以動搖原有罪確定判決，而為受判決人無罪、免
      訴、免刑或輕於原判決所認罪名之判決情形，顯均不符上
      揭刑事訴訟法第四百二十條第一項第六款所謂發現確實之
      新證據要件。本件聲請既核與刑事訴訟法第四百二十條第
      一項第六款之再審理由之要件不符，自不得據之開始再審
      。且按刑事訴訟法第四百三十五條第一項、第二項規定：
      「法院認為有審理由者，應為開始再審之裁定。為前項裁
      定後，得以裁定停止刑罰之執行。」，聲請人聲請本院裁
      定停止刑罰之執行 (誤以刑事訴訟第四百四十五條第二項
      為依據)，於法自有未合。
四、綜上所述，聲請人聲請本院裁定開始再審，並停止刑罰之執
    行，均無理由，均應予駁回，應依刑事訴訟法第四百三十四
    條第一項、第二百二十條規定，裁定如主文。
中　　華　　民　　國　　94　　年　　10　　月　　20　　日
                    臺灣臺中地方法院刑事第十庭
                          審判長法  官  郭瑞祥
                                法  官  黃炫中
                                法  官  江奇峰
右正本證明與原本無異。
如不服本裁定，應於裁定送達後五日內向本院提出抗告狀。
                                書記官  陳美年
中　　華　　民　　國　　94　　年　　10　　月　　20　　日
